【裁判字號】    98,訴,2059
【裁判日期】    981230
【裁判案由】    偽造文書
【裁判全文】
臺灣臺北地方法院刑事判決              98年度訴字第2059號
公  訴  人  臺灣臺北地方法院檢察署檢察官
被      告  甲○○
上列被告因偽造文書案件，經檢察官提起公訴（98年度偵緝字第
2469號），嗣被告於準備程序中就被訴事實為有罪之陳述，經本
院合議庭裁定改行簡式審判程序，判決如下：
    主  文
甲○○犯行使偽造私文書罪，累犯，處有期徒刑肆月，如易科罰
金，以新臺幣壹仟元折算壹日。如附表所示之署押均沒收。
    事  實
一、甲○○前因施用毒品及搶奪等案件，經臺灣板橋地方法院各
    判決處有期徒刑10月、3 月、2 年確定，經減刑後上開3 罪
    合併應執行有期徒刑2 年4 月，嗣入監執行後，已於民國96
    年11月29日假釋出監付保護管束，於97年1 月29日假釋未經
    撤銷，未執行之刑以執行完畢論，詎其仍不知悔改，於98年
    7 月29日下午2 時50分許，在臺北市○○區○○路4 段265
    巷31弄22之3 號4 樓，因竊盜案件為臺北市政府警察局大安
    分局警員查獲，為免員警查知其現正通緝中，竟基於偽造署
    押及行使偽造私文書之犯意，冒用其兄乙○○之名義，向查
    獲之員警謊報姓名為「乙○○」，經警帶回大安分局安和路
    派出所製作筆錄，接續在調查筆錄、搜索扣押筆錄、扣押物
    品目錄表、乙○○名義之口卡片、逮捕人犯時間管制表及指
    紋卡上偽造如附表所示「乙○○」之署押，並在員警所製作
    之逮捕通知書、夜間詢問同意書、權利告知書及扣押物品收
    據等表示已知悉其受逮捕原因與要否通知親友意旨、同意於
    夜間接受詢問、知悉可行使之權利及確認扣押物品之文書上
    ，偽造如附表所示「乙○○」之署押後，持交予員警以為行
    使，足以生損害於乙○○本人及司法警察機關偵查犯罪之正
    確性。嗣甲○○因上開竊盜案件，於同翌日（同年7 月30日
    ）凌晨為警移送臺灣臺北地方法院檢察署時，仍冒用其兄乙
    ○○之名義，向該署檢察官謊報姓名為「乙○○」，而於檢
    察官訊問完畢後，未注意係冒用「乙○○」名義，故在檢察
    官訊問筆錄上仍簽署自己姓名甲○○，始悉上情。
二、案經臺北市政府警察局大安分局報請臺灣臺北地方法院檢察
    署檢察官偵查起訴。
    理  由
一、本件被告甲○○所犯之罪，其法定刑非死刑、無期徒刑或最
    輕本刑有期徒刑3 年以上之罪，亦非高等法院管轄第一審案
    件，被告於本院審理中就被訴事實為有罪之陳述，經告知被
    告簡式審判程序之旨，並聽取檢察官及被告之意見後，本院
    合議庭裁定進行簡式審判程序，先敘明。
二、上揭犯罪事實，業據被告於本院審理中坦承不諱，並經證人
    乙○○本人於偵訊時證述綦詳，復有內政部警政署刑事警察
    局98年8 月4 日刑紋字第0980108196號函、指紋卡片、臺北
    市政府警察局大安分局安和路派出所調查筆錄、搜索扣押筆
    錄、扣押物品收據、扣押物品目錄表、乙○○名義口卡片、
    逮捕人犯時間管制表、逮捕通知書、夜間詢問同意書、權利
    告知書等附卷可稽，足認被告之自白核與事實相符，堪可採
    信。本案事證明確，被告犯行堪以認定，應予依法論科。
三、核被告於附表編號一、二、四、九至十一號所示筆錄或文件
    上，偽造「乙○○」署押之行為，均係犯刑法第217 條第1
    項之偽造署押罪；被告於附表編號三、五至八號所示之權利
    罪告知書、夜間詢問同意書、逮捕通知書、扣押物品收據等
    文書上，偽造「乙○○」之簽名及按捺指印之行為，已分別
    表示係其本人已收受員警逮捕通知書且經警為權利告知、不
    用通知親友其被逮捕、同意接受夜間詢問及確認扣押物品之
    用意，具備私文書性質，被告完成上揭偽造私文書之後持交
    員警而主張該文書內容，自有行使之意思，均屬刑法第210
    條之私文書，此部分被告所為均係犯刑法第216 條、第210
    條之行使偽造私文書罪。被告在上開私文書上偽造署押之行
    為，為偽造私文書之部分行為，其偽造私文書又為行使偽造
    私文書之低度行為，應為行使偽造私文書之高度行為所吸收
    ，均不另論罪。又被告先後多次在附表所示文件上偽造署押
    及偽造私文書，其多次偽造「乙○○」之簽名及捺按指印，
    均係基於同一冒名應訊之目的並由被告基於一個行為決意所
    為，侵害之法益同一，各行為之獨立性極為薄弱，依一般社
    會健全觀念，在時間差距上，難以強行分開，應視為數個舉
    動之接續施行，合為包括之一行為予以評價，自應視為接續
    犯而成立單純一罪。公訴意旨雖漏未敘及被告在如附表編號
    三、十一之扣押物品收據及指紋卡片上偽造私文書及「乙○
    ○」署押之犯行，然此部分事實與已起訴部分具有接續犯之
    實質上一罪關係，本院仍應併予審究。又被告接續所犯上開
    兩罪名，乃被告基於同一個意思決定所為，應評價為一個犯
    罪行為，而同時觸犯刑法第217 條第1 項之偽造署押罪及刑
    法第216 條、第210 條之行使偽造私文書罪名，為想像競合
    犯，依刑法第55條規定，應從一重之行使偽造私文書罪處斷
    。再被告前因毒品及搶奪等案件，經臺灣板橋地方法院判處
    有期徒刑確定後，已於97年1 月29日執行完畢等情，此有臺
    灣高等法院被告前案紀錄表在卷可按，其受有期徒刑之執行
    完畢後，5 年內故意再犯本件有期徒刑以上之罪，為累犯，
    應依刑法第47條第1 項規定加重其刑。
四、爰審酌被告前經通緝，因竊盜案件為警查獲時，為免員警查
    知其現正通緝中，竟冒用其兄乙○○之名義，並在附表所示
    之筆錄文書上偽簽乙○○之署押及偽造私文書，影響司法警
    察機關偵查之正確性，惟念及被告犯後已坦承犯行，犯後態
    度尚可，及參酌其前科素行、生活狀況、犯罪動機、手段、
    所生危害等一切情狀，量處如主文所示之刑，並諭知易科罰
    金之折算標準。又如附表所示偽造之「乙○○」署押（含簽
    名、指印）合計60枚，不問屬於犯人與否，均應依刑法第21
    9 條之規定宣告沒收。
據上論斷，應依刑事訴訟法第273 條之1 第1 項、第299 條第1
項前段，刑法第216 條、第210 條、第217 條第1 項、第219 條
、第55條、第47條第1項、第41條第1 項前段，判決如主文。
本案經檢察官呂俊儒到庭執行職務。
中    華    民    國    98    年    12    月    30    日
                    刑事第十九庭法  官  吳俊龍
上正本證明與原本無異。
如不服本判決應於收受送達後10日內向本院提出上訴書狀，並應
敘述具體理由；其未敘述上訴理由者，應於上訴期間屆滿後20日
內向本院補提理由書（均須按他造當事人之人數附繕）「切勿逕
送上級法院」。
                                書記官  劉俊源
中    華    民    國    98    年    12    月    30    日
附錄本件論罪科刑法條：
刑法第210條
偽造、變造私文書，足以生損害於公眾或他人者，處5 年以下有
期徒刑。
刑法第216條
行使第210 條至第215 條之文書者，依偽造、變造文書或登載不
實事項或使登載不實事項之規定處斷。
刑法第217條
偽造印章、印文或署押，足以生損害於公眾或他人者，處3 年以
下有期徒刑。
盜用印章、印文或署押，足以生損害於公眾或他人者，亦同。
附表：
┌──┬──────────┬────────┐
│編號│    文件名稱        │偽造之「乙○○」│
│    │                    │署押與數量      │
├──┼──────────┼────────┤
│ 一 │臺北市政府警察局大安│簽名4 枚、指印9 │
│    │分局安和路派出所調查│枚              │
│    │筆錄                │                │
├──┼──────────┼────────┤
│ 二 │臺北市政府警察局大安│簽名2 枚、指印3 │
│    │分局扣押筆錄        │枚              │
├──┼──────────┼────────┤
│ 三 │臺北市政府警察局大安│簽名1 枚、指印2 │
│    │分局安和路派出所扣押│枚              │
│    │物品收據            │                │
├──┼──────────┼────────┤
│    │臺北市政府警察局大安│簽名2 枚、指印2 │
│ 四 │分局安和路派出所扣押│枚              │
│    │物品目錄表          │                │
├──┼──────────┼────────┤
│ 五 │權利告知書          │簽名1 枚、指印1 │
│    │                    │枚              │
├──┼──────────┼────────┤
│ 六 │夜間詢問同意書      │簽名1 枚、指印1 │
│    │                    │枚              │
├──┼──────────┼────────┤
│ 七 │逮捕通知書          │簽名1 枚、指印1 │
│    │（通知本人聯）      │枚              │
├──┼──────────┼────────┤
│ 八 │逮捕通知書          │簽名1 枚、指印1 │
│    │（通知親友聯）      │枚              │
├──┼──────────┼────────┤
│ 九 │逮捕人犯時間管制表  │簽名1 枚、指印1 │
│    │                    │枚              │
├──┼──────────┼────────┤
│ 十 │乙○○口卡片        │簽名1 枚、指印4 │
│    │                    │枚              │
├──┼──────────┼────────┤
│十一│指紋卡片            │指印20 枚       │
│    │                    │                │
├──┴──────────┴────────┤
│                         合計署押共60枚     │
│                                            │
└──────────────────────┘

司法院資訊處製作；財團法人民間司法改革基金會備份。
